臺灣臺中地方法院刑事判決　94年度訴緝字第294號
公　訴　人　臺灣臺中地方法院檢察署檢察官
被　　　告　乙○○
上列被告因侵占案件，經檢察官提起公訴（八十八年度偵字第五
六一五號），本院判決如下：
    主    文
乙○○連續意圖為自己不法之所有，而侵占自己持有他人之物，
處有期徒刑陸月，如易科罰金，以佰元折算壹日。
    犯罪事實
一、乙○○（原名黃成鈕）係金禾益工業股份有限公司（以下稱
    金禾益公司）之董事長。緣外商COSMO TRADING INC.公司（
    代表人甲○○、以下稱COSMO公司）於民國八十六年五、六
    月間，經由乙○○之介紹先後二次與品昇塑膠廠（名義負責
    人陳麗華，實際負責人蔡萬成）訂購塑膠工具箱，合計貨款
    金額為新臺幣（下同）一百八十七萬一千九百元，並約定其
    中開模模具費三十六萬四千元由買方負擔，COSMO公司並委
    由乙○○出面與品昇塑膠廠接洽出貨及給付貨款事宜。嗣品
    昇塑膠廠依約出貨完畢，並出具發票予COSMO公司同時請款
    ，而COSMO公司則將應付貨款，陸續由COSMO公司自美國相關
    金融機構，或委由甲○○之姐茅霞華自國內其他行庫分別匯
    款予乙○○，或乙○○所經營之金禾益公司帳戶內，委請乙
    ○○代為提領轉交予品昇塑膠廠。詎乙○○因其公司經營不
    順遂，竟基於意圖為自己不法所有之概括犯意，自品昇塑膠
    廠接受訂購貨品後之八十六年五、六月間某日起至同年八月
    間某日止，連續將上開應付貨款中總計二百零九萬五千九百
    元予以侵占入己，挪用予支付金禾益公司客戶貨款及其他私
    人借貸，僅交付其中之十四萬元予品昇塑膠廠。嗣因乙○○
    簽發予品昇塑膠廠之支票大部分遭退票，經品昇塑膠廠向
    COSMO公司催討貨款後，同年十月十二日經茅霞華、陳麗華
    及乙○○三方會帳，COSMO公司始查知上情。
二、案經COSMO公司訴由臺灣臺中地方法院檢察署檢察官偵查起
    訴。
    理    由
一、訊之被告乙○○固不否認介紹COSMO公司向品昇塑膠廠訂購
    塑膠產製品，並由其併櫃出口外銷，而COSMO公司因長期由
    其代訂貨品，而長年匯款至其個人及金禾益公司之存款帳戶
    內以供給付相關代訂貨物之貨款等情，惟矢口否認將系爭貨
    款侵占入己，辯稱：本案貨物買賣過程，伊僅係居間介紹，
    且中途即行離去，其後關於系爭訂購貨品出貨、交付貨款等
    事，伊均不知情云云。惟查，前揭事實業據告訴人代理人酈
    長春律師於偵、審程序中具狀指述歷歷，且提出訂購單、發
    票、支票、本票及被告書立之結算明書影本等在卷可稽（參
    告訴人代理人八十八年六月二十四日告訴狀，八十八年度偵
    字第五六一五號卷第八十九頁，引用八十七年度偵字第一七
    六三四號卷第四頁以次相關證物）。再查，證人即品昇塑膠
    廠之實際負責人蔡萬成於偵查中證稱，本案係乙○○代訂貨
    品，貨品係送至金禾益公司，被告於八十八年八、九月間交
    付六張支票以支付貨款，除其中一張十四萬元支票曾兌現外
    ，餘屆期均未獲付款，八十七年一月底被告再度交付本票，
    而後亦未獲付款，被告推稱茅小姐未付清貨款，但事後經對
    帳得知茅小姐已付清貨款及模具費等（參八十七年度偵字第
    一七六三四號卷，第十八、十九頁，被告及公訴人均同意此
    部分列為本案證據）。依此，被告於本案訂購貨品後，顯有
    多次交付支票、本票等予品昇塑膠廠實際負責人蔡萬成之情
    形。就之，被告雖辯稱交付支票乃因品昇塑膠廠向其週轉票
    據云云；然查，其交付支票之數額依證人蔡萬成所述乃與本
    案貨款相同之金額，且就其中部分支票退票後，復交付一紙
    二百萬元之本票與品昇塑膠廠，核亦與貨款中未獲支付之數
    額相近，若被告非為給付系爭貨款何以交付同額支票予蔡萬
    成，且支票嗣後未兌現，復交付面額二百萬元之本票乙紙予
    蔡萬成？被告前開舉措，核與其所辯之公司行號間借票週轉
    之社會常情不符。另證人即COSMO公司負責人甲○○之妹茅
    霞華於偵查中證稱，八十六年五月間COSMO公司確曾委託伊
    經由被告向品昇塑膠廠訂購工具箱，並於同年八月交貨、併
    櫃出口到大陸地區，貨款總計有二百二十三萬五千九百元，
    含模具費三十六萬四千元，而後伊及甲○○即將上開款項陸
    續匯給被告，而被告亦有簽發一百八十二萬四千八百六十元
    支票給品昇塑膠廠，但到期退票，嗣三方會帳，被告曾出具
    結算完畢之證明書乙紙，被告可能將應付給品昇塑膠廠之貨
    款挪用（參八十七年度偵字第一七六三四號卷第四十九頁及
    第五十頁，被告及公訴人均同意此部分列為本案證據）。證
    人上開證述內容核與蔡萬成所述相符，且與其提出之匯款文
    件及結算證明影本吻合，自堪信為真實。又依證人茅霞華提
    出之匯款單據影本，可認證人茅霞華及COSMO公司確曾多次
    匯款至被告及其所經營之金禾益公司開設銀行帳戶內，上開
    文件核與本院職權調閱之金禾益公司設於臺灣土地銀行太平
    分行、第一商業銀行太平分行、臺中商業銀行北太平分行等
    帳戶之往來明細大致相符（參本院卷附臺灣土地銀行太平分
    行九十四年八月二十六日平存字第０九四００００二八七號
    函附金禾益公司設於該分行之存款帳戶往來明細、第一商業
    銀行太平分行九十四年八月十八日一太平字第一四五號函附
    金禾益公司設於該分行之存款帳戶往來明細、臺中商業銀行
    北太平分行九十四年八月二十九日中北平字第０九四二五０
    ０一五八函附金禾益公司於該分行之存款帳戶往來明細）；
    再被告事後於三方對帳完畢，亦書具證明文件以表示金禾益
    公司與COSMO公司有關貨款之事，已於八十六年十月十二日
    全部算清無誤（參八十八年度偵字第五六一五號卷，第十六
    頁所附證明影本）。足見，被告確曾受COSMO公司委託轉交
    系爭訂購工具箱貨款無誤。此外，復有品昇塑膠廠負責人陳
    麗華提出之訂購單二紙、統一發票十一紙、支票、本票、收
    款通知書及會帳證明文件各一紙（以上均影本），被告空言
    否認，尚不足採。本件事證明確，被告前揭侵占犯行，洵堪
    認定。
二、核被告所為，係犯刑法第三百三十五條第一項之侵占罪（業
    經公訴人當庭變更起訴法條）。被告所為先後多次侵占犯行
    ，時間緊接，所犯係構成要件相同之罪名，顯係基於概括犯
    意反覆為之，為連續犯，應依刑法第五十六條規定論以一罪
    ，並加重其刑。爰審酌被告係因公司經營失利而侵占受託財
    物之犯罪動機、目的，其犯罪手段尚屬平和、犯罪所生之損
    害程度與其長年受託事務相較結果尚屬輕微，惟犯罪後否認
    犯行，迄今仍未能與被害人達成民事和解等一切情狀，量處
    如主文所示之刑，並諭知易科罰金之折算標準（按被告行為
    後，刑法第四十一條業於九十年一月十日修正公布，同年月
    十二日生效，修正後刑法第四十一條第一項前段規定「犯最
    重本刑為五年以下有期徒刑以下之刑之罪，而受六個月以下
    有期徒刑或拘役之宣告，因身體、教育、職業、家庭之關係
    或其他正當事由，執行顯有困難者，得以一元以上三元以下
    折算一日，易科罰金。」，與修正前刑法第四十一條規定「
    犯最重本刑為三年以下有期徒刑以下之刑之罪，而受六個月
    以下有期徒刑或拘役之宣告，因身體、教育、職業、家庭之
    關係，執行顯有困難者，得以一元以上三元以下折算一日，
    易科罰金。」不同。比較新舊法結果，以新法較有利於行為
    人，故依刑法第二條第一項前段規定，應適用裁判時之法律
    即修正後刑法第四十一條第一項前段之規定，併此敘明）。
據上論斷，應依刑事訴訟法第二百九十九條第一項前段，刑法第
二條第一項前段、第五十六條、第三百三十五條第一項、修正後
刑法第四十一條第一項前段，罰金罰鍰提高標準條例第一條前段
、第二條，判決如主文。
本案經檢察官丙○○到庭執行職務
中　　華　　民　　國　　94　　年　　9　　月　　 26　　日
                  刑事第十二庭  審判長法　官　王鏗普
                                      法　官　莊深淵
                                      法　官　唐敏寶
以上正本證明與原本無異
如不服本判決，應於收受本判決後十日內向本院提出上訴書狀，
其未敘述上訴理由者，並得於提起上訴後十日內向本院補提理由
書狀（均須按他造當事人之人數附繕本）「切勿逕送上級法院」
                                      書記官  楊家印
中　　華　　民　　國　　94　　年　　9　　月　　 26　　日
附錄本案論罪科刑法條全文：
中華民國刑法第335條第1項 (普通侵占罪)
意圖為自己或第3人不法之所有，而侵占自己持有他人之物者，
處五年以下有期徒刑、拘役或科或併科1000元以下罰金。
